臺灣高等法院臺南分院刑事判決　　　　　　　　　　　　　　　　　　　行股
　　上　訴　人　臺灣臺南地方法院檢察署檢察官
　　被　　　告　甲　○　○
右上訴人因被告贓物案件，不服臺灣臺南地方法院九十年度易字第一九九四號中華民
國九十一年十一月十九日第一審判決（起訴案號：臺灣臺南地方法院檢察署九十年度
偵字第一六九一號），提起上訴，本院判決如左：
    主      文
上訴駁回。
    理      由
一、公訴意旨略以：被告甲○○於民國（下同）九十年一月二十五日，明知王錦成（
    原審通緝中）所出售之電纜線二十八公斤，係屬來歷不明之贓物（為王坤財所有
    ，於九十年一月二十四日凌晨零時許，在臺南縣歸仁鄉○○○街九０巷舊工廠處
    失竊），竟以每公斤新臺幣（下同）十元之低價購入，嗣於同年月三十日，為警
    在該鄉○○路○段二三二號對面空地，起出該二十八公斤電纜線。案經臺南縣警
    察局歸仁分局報請偵辦，因認其涉犯有刑法第三百四十九條第二項之故買贓物罪
    嫌云云。
二、按犯罪事實應依證據認定之，無證據不得推定其犯罪事實；又不能證明被告犯罪
    者，應諭知無罪之判決；刑事訴訟法第一百五十四條、第三百零一條第一項，分
    別定有明文。次按認定不利被告之事實，須依積極證據，苟積極證據不足為不利
    於被告事實之認定時，即應為有利於被告之認定，更不必有何有利之證據；又認
    定犯罪事實所憑之證據，無論為直接證據或間接證據，其為訴訟上之證明，須於
    通常一般之人均不致有所懷疑，而得確信其為真實之程度者，始得據為有罪之認
    定，倘其證明尚未達到此一程度，而有合理之懷疑存在時，法院即無從為有罪之
    認定。亦迭經最高法院分別著有七十六年臺上字第四九八六號、三十年上字第八
    一六號判例在案。公訴人認被告涉犯有上開故買贓物之罪嫌，無非係以該批失竊
    電纜線價值約一萬元，被告為舊貨商對該物之價值應知之甚詳，乃竟以遠低於市
    價之一公斤十元，共二百八十元收購（實際給三百元），其顯知該電纜線係屬來
    歷不明之贓物等由為論據。被告雖未在本院為任何陳述，惟據其在原審則矢口否
    認有何故買贓物之犯行，並辯稱：其不悉電纜線係王錦成所竊取，且其與王錦成
    復不認識，僅因其為舊貨商當日適在路邊，王錦成即賣其該電纜線，況二十幾公
    斤之電纜線，亦不值一萬元，否則原所有人於警訊錄完筆錄後，豈有再以相同價
    格賣其電纜線等語。
三、經查被告甲○○所購買之上開電纜線，係原審同案被告王錦成竊自被害人王坤財
    所有之物，固據原審同案被告王錦成先後在警訊及偵查中供承不諱，並據被害人
    王坤財在警訊中指訴屬實，堪認該電纜線確屬贓物無訛。惟按故買贓物罪之成立
    ，必也行為人於買受時主觀上明知係贓物，始足當之，此觀刑法第三百四十九條
    第二項之法條文義即明。經查被告甲○○係舊貨商，與原審同案被告王錦成互不
    相識，且於購買系爭電纜線時不知係贓物等情，已據原審同案被告王錦成在警訊
    中供稱：「（你所竊取之電線是賣給購物商何人？）我並不知道該購物商叫何名
    字，只知場地是在歸仁，賣給舊貨商二百八十元左右」（見九十年一月三十日警
    訊筆錄），繼在偵查中供稱：「（你有告訴甲○○電纜線來源？）沒有告訴他，
    他也沒有問我電線來源，賣二百八十元」（見偵查卷第二十四頁）、「（有否告
    訴甲○○那是贓貨？）沒有，我也以為工廠不要的，因為工廠火災燒掉了，我以
    為他們放在外面是不要的」（見偵查卷第四頁）各等語在卷；核與被告甲○○在
    警訊中所辯稱：「（你是否知道該電纜線是贓物？）我並不知情，是陳振雄說該
    電線是別人做水電後不用的，要賣給我，我才買下的」（見九十年一月三十日警
    訊筆錄），繼在偵查中所辯稱：「（你是否知道該電纜線是贓物？）不知，那些
    共二十八公斤，我給他三百元，每公斤十元」、「你有無問他東西來源？）他說
    是剩下的，那些電纜線很舊了」（見偵查卷第二十八頁）各等語相符；參以竊盜
    係屬違法行為，竊嫌欲銷贓衡情應無輕易告知他人，更遑論素不相識之人，是被
    告所辯於購買時不知係贓物云者，已非無據。且收購中古貨之行業中，有些貨物
    於收購時需檢查行照或保證書等相關證明文件，以查知其來源是否正當，然電纜
    線並無此道程序，自不得徒以被告甲○○係舊貨商之身分，向不識者為收購電纜
    線之行為，即逕推論其有故買贓物之認識。況電纜線之價格，中古市場上並無一
    定之價格標準，且被告甲○○迭供陳被害人王坤財在警局作完警訊筆錄後，又將
    所領回之系爭電纜線，再賣予其相同之價格乙情，既亦為檢察官所不否認，是系
    爭電纜線苟真有如被害人王坤財所稱之一萬元價值，被害人王坤財豈有於該贓物
    追回後，又以原三百元之低價回售予被告甲○○？顯見被害人王坤財所稱該電纜
    線價值，難認屬實情，從而亦難僅因被告甲○○係以每公斤十元之價格購得系爭
    電纜線，即認其係故買贓物。
四、綜上足認被告甲○○所辯前情，尚非不得採信，此外復查無其他積極確切證據，
    足證其有何涉犯公訴意旨所指之犯行，本件不能證明其犯罪。原審為此依刑事訴
    訟法第三百零一條第一項規定，諭知其無罪，經核並無不合。檢察官上訴意旨，
    猶以被告甲○○僅以三百元之低價，購買二十幾公斤之電纜線，顯不相當，難認
    其主觀上無故買贓物之認識，指摘原判決不當，為無理由，應予駁回。
五、被告甲○○經合法傳喚，無正當理由不到庭，爰不待其陳述逕行判決。
六、據上論斷，應依刑事訴訟法第三百六十八條、第三百七十一條，判決如主文。
本案經檢察官曾顯智到庭執行職務。
中      華      民      國    九十一    年      八      月      六      日
                                  臺灣高等法院臺南分院刑事第二庭
                                      審判長法官  游  明  仁
                                            法官  蘇  重  信
                                            法官  林  永  茂
右正本證明與原本無異。
不得上訴。
                                      法院書記官  劉  岳  文
中      華      民      國    九十一    年      八      月六      日
